臺灣雲林地方法院刑事判決
110年度易字第443號
公  訴  人  臺灣雲林地方檢察署檢察官
被      告  張文龍



上列被告因過失傷害案件，經檢察官提起公訴（110年度偵字第2
196號），本院判決如下：
    主  文
乙○○犯過失傷害罪，處拘役肆拾日，如易科罰金，以新臺幣壹仟
元折算壹日。
    事  實
一、乙○○在雲林縣○○市○○里○○0號住處飼養白狗1隻，並取名「小
    白」，詎於民國110年1月7日下午5時許，乙○○知悉自己身為
    犬隻之飼主，負有防止所飼養之動物無故侵害他人身體之法
    定義務，而依當時情形，客觀上並無不能注意之情事，竟疏
    未留意將住處大門鎖上或以適當方式管束「小白」，避免「
    小白」自行跑出門外至乙○○住處外庭院之開放空間活動，接
    近並攻擊行經乙○○住處及庭院空地旁巷道之用路人身體部位
    ，適有丙○○騎乘機車行經乙○○住處旁巷道時，遭乙○○飼養之
    「小白」自住處衝出門外後所咬，受有右側小腿及膝部附近
    兩處開放性傷口（分別為4×3公分、3×3公分）之傷害。嗣丙
    ○○先至附近客戶住處進行修繕工作後，於同日下午7時許前
    往乙○○住處找乙○○理論及錄影蒐證，並報警處理，復到醫院
    驗傷，為警循線查悉上情。
二、案經丙○○訴由雲林縣警察局斗六分局報告臺灣雲林地方檢察
    署檢察官偵查起訴。
    理  由
壹、程序方面（關於證據能力）：
    本判決所引用為判斷基礎之下列證據，關於被告以外之人於
    審判外陳述之傳聞供述證據，檢察官、被告乙○○於本院準備
    程序及審理時均陳明同意作為證據使用，經審酌該等言詞或
    書面陳述作成時並無違法或不當之情況，亦無違法取證等瑕
    疵，且與待證事實具有關聯性，認以之作為證據應屬適當，
    均有證據能力。
貳、實體方面：
一、被告固坦承有在雲林縣○○市○○里○○0號住處飼養白狗1隻，並
    取名「小白」，也知道飼主負有防止所飼養動物無故侵害他
    人身體之義務，且案發當天下午5時許，有聽到被害人丙○○
    騎機車經過的聲音，惟矢口否認有為本案過失傷害之犯行，
    辯稱：被害人騎車經過的水泥地是私人土地，只提供住戶通
    行而已；當天下午5點，我在屋外修剪樹木，「小白」在家
    裡面，並沒有看到丙○○被「小白」咬傷的事情，是丙○○沒有
    說要找人，就要進去我家裡，我說家裡沒有人，不要進去；
    我只知道當天下午7點丙○○有來我家的土地上，打開我住處
    之紗窗門，狗就衝過去，他還帶安全帽打狗，才會被「小白
    」咬，但他有沒有被咬到我不知道，我有跟他對話，他還有
    用手機攝影，然後才去報案；警察來的時候，我有跟警察說
    他私闖民宅，是他私闖民宅才被狗咬等語。
二、經查：
　㈠關於本案案發過程，業據證人即告訴人丙○○於警詢、偵訊及
    本院審理時證述：當天下午5時許，我有騎車經過被告住處
    （指附件所示之黃色平房）旁邊的巷子（指附件google現場
    照片所示箭頭所在之水泥地），我要到後排的住家去幫客戶
    修繕，平時去做修繕工作都是走這條巷子，只有這條路可以
    走，進去就是死巷；當時我載著維修的工具、料件，騎車速
    度不快，正要經過被告住處（黃色平房）時，有1隻白狗從
    被告住處直接跑出來咬我的右邊膝蓋、右小腿位置，總共2
    下，再衝回去被告住處，當天我只看到1隻狗；我被咬就罵
    了髒話，當時有1個人正在該處屋外修剪樹樹木，他看著我
    ，我就問那個人說這是你家養的狗嗎，他搖頭，我就將機車
    停下來，走去被告家門口，當時大門其中1扇是打開的，另1
    扇是關上的，我就在門口喊有沒有人在，那個剪樹的人跟我
    說裡面沒有人，不要進去裡面，我想說裡面應該沒有人，客
    戶也在等我去修繕，我就先去工作；後來我修繕完畢，大約
    晚上7點，我看到被告住處的燈是亮的，去的時候被告住處
    大門是打開的，狗衝出來要咬我，我就拿有安全帽揮一下，
    這次我沒有被咬到；這時，我有發現被告就是剛才剪樹的那
    個人，且他蠻難溝通的，他說我是陌生人，又經過旁邊的巷
    子，狗才會咬我，他一直說我自己經過才被咬的，我才會拿
    手機錄影，並報警及去看醫生；〈提示警卷第31、33頁現場
    蒐證錄影翻拍照片〉警察到被告家所拍的影片截圖，影片中
    的狗就是咬傷我的狗；〈提示警卷第29頁手機錄影畫面翻拍
    截圖〉我用手機所拍攝影片中，在被告身邊的狗，就是咬傷
    我的狗等語（警卷第13至20頁、第23至24頁；偵卷第21頁反
    面；本院卷第126至136頁、第145、146頁）歷歷，說法合乎
    情理，並有告訴人之指認犯罪嫌疑人紀錄表（警卷第21頁）
    、洪揚醫院110年1月8日診字第57745號診斷證明書（記載略
    以：110年1月7日因被狗咬傷至急診檢查治療）（警卷第25
    頁）、洪揚醫院110年5月3日110紅字第42號函醫療費用收據
    、急診病歷資料（偵卷第26至30頁）、告訴人丙○○之手機錄
    影畫面勘驗筆錄（記載略以：告訴人有對被告說「你剛才是
    那個剪樹的那個嗎？」、「你剛才剪樹，狗這樣放著，你這
    樣看我被咬」、「這隻咬我的，咬完之後就溜回家了。牠剛
    才從這邊把我咬了，就給我溜來這邊」、「你剛才在剪樹是
    不用跟我道歉一下？」、「就這一隻阿，牠就溜來你家了」
    ）暨畫面翻拍截圖（警卷第29頁；本院卷第124至125頁、第
    151頁）、雲林縣警察局斗六分局公正派出所受理刑事案件
    報案三聯單（警卷第27頁）、現場照片暨現場蒐證錄影翻拍
    照片（警卷第31至35頁）、google現場照片（偵卷第23頁；
    詳附件所示）附卷可參；況且，告訴人與被告本不相識，兩
    人也沒有仇恨或糾紛（警卷第15頁），告訴人並沒有必要甘
    冒偽證罪之風險，故意設詞陷害被告之理，告訴人前揭證詞
    自具有一定之可信度。
  ㈡被告雖辯稱如前，然查：
  ⒈參諸被告於警詢、本院準備程序及審理時供稱：我有養一隻
    白狗，叫「小白」，牠有時住在家裡，有時住在空地；家裡
    大門沒有上鎖，「小白」可以撞開紗門出來；當天下午5時
    我在住處外修剪樹木，「小白」在家裡面，被害人騎機車過
    來有聲音，我聽到聲音才看；被害人有問我「小白」是不是
    我家裡養的狗，當時附近有2隻白色野狗，我沒有看到「小
    白」咬到他，所以不知道狗有咬他，才說不知道是哪一隻；
    被害人就是去我家2、3分鐘，我才跟他說家裡沒有人，不要
    自己進去，他才走掉；7點被害人又到我家…狗衝過去，他就
    拿安全帽打狗，我有跟他講話，後來就是他錄影的過程等語
    （警卷第5至12頁；本院卷第85至89頁、第126、139、143頁
    ）在案，此與告訴人前揭證述案發當時（即下午5時許）有1
    人（即被告）正在其住處旁修剪樹木，告訴人騎車時被白狗
    咬之後，有質問該人，白狗是不是他家的狗，因該人沒有承
    認，告訴人就到旁邊的平房（即被告住處）要找白狗的主人
    ，此時被告有對告訴人說家裡沒有人，告訴人找不到狗主人
    ，就先離開等情節大致吻合，足徵告訴人上開所述之情節為
    真。再由告訴人前揭所述及手機錄影畫面勘驗筆錄可知，告
    訴人案發當時（即當日下午5時許）是因為咬傷他的狗，跑
    回被告住處（即附件所示黃色平房），告訴人先問過在旁邊
    修剪樹木的被告，被告並不認帳，才會去被告住處找狗主人
    ，但沒有找不到人，加上有工作在身而先離開，迨工作完畢
    後（即當日下午7時許）見被告住處有亮燈，才會再次前去
    該處找狗的主人，發現被告就是先前在旁邊修剪樹木的人，
    且案發當時告訴人並沒有看到現場有其他狗隻，參以警方前
    往被告住處蒐證時，在場也只見被告所飼養的「小白」（警
    卷第31至33頁），顯見咬傷告訴人之狗隻就是被告所養的「
    小白」無誤。
　⒉觀之附件所示之google現場照片，告訴人騎乘機車所經過之
    被告住處旁水泥地（巷道），為前往被告住處後方住家之巷
    道，且有拍攝到有人騎乘機車在該巷道上，該巷道自可供一
    般用路人通行，告訴人為了前往被告住處後方住家進行修繕
    工作，而騎乘機車行經該巷道，合情合理，應無被告所指告
    訴人擅自闖入被告住處才被「小白」咬傷乙節。
　⒊據此，被告空言辯稱告訴人是遭其他白色野狗所咬傷，又辯
    稱是告訴人擅闖其住處才被「小白」咬傷等情，顯屬臨訟推
    諉卸責之詞，不足採認。
　㈢按「飼主應防止其所飼養動物無故侵害他人之生命、身體、
    自由或財產。」動物保護法第7條定有明文，此係揭示動物
    飼主有防止其所飼養動物攻擊他人之注意義務，並應善盡管
    領之責。查被告為四十餘歲之具有一般辨別事理能力之成年
    人，依其年齡、智識及社會生活經驗，對於上開規定所揭示
    之通常注意義務，自有所悉，此經被告坦認（本院卷第87頁
    ）在案，而依案發當時情形，被告客觀上並無不能注意之情
    事。再者，被告供稱：（問：狗《指「小白」》是否可以自己
    開門從房子跑出來？）紗門有關沒有上鎖，撞紗窗（應指紗
    門）有時候撞開就出來；〈提示本院卷第65至74頁本院110年
    度訴字第46號判決書列印本犯罪事實二部分〉狗要咬（指警
    察），我也沒辦法控制，我也被警察控制（指109年2月3日
    發生之事）等語（本院卷第123頁），可見被告知道「小白
    」會自己開門出來，也知道「小白」會咬人，被告竟未留意
    將住處大門鎖上或以適當方式管束「小白」，避免「小白」
    自行跑出門外屬於開放空間之庭院，接近並攻擊行經被告住
    處及庭院旁巷道之用路人身體部位，致「小白」於110年1月
    7日下午5時許，從住處跑出門外，再衝向其旁巷道咬傷告訴
    人，是認被告有疏於確實看管「小白」之行為，且其過失行
    為與告訴人受傷結果間，具有相當因果關係甚明。
三、綜上所述，本案事證明確，被告上開犯行堪以認定，應依法
    論科。
四、論罪科刑：
  ㈠核被告所為，係犯刑法第284條前段之過失傷害罪。
  ㈡爰審酌被告飼養犬隻「小白」，未注意隨時予以拘束、避免
    其擅自外出攻擊他人，致「小白」於上開時、地咬傷告訴人
    ，所為應予非難；衡以被告並未坦承犯行，無法在犯後態度
    上對其為有利之認定，又被告雖有與告訴人調解之意願，但
    認為告訴人提出之賠償金過高（本院卷第138、146頁），迄
    今未能賠償告訴人之損失，並獲得告訴人諒解；參以告訴人
    到庭表示：我覺得被告說很多謊話，很多兜不起來，對量刑
    沒有意見，也不對被告為民事求償等語（本院卷第145、146
    頁），暨被告自陳入監服刑前曾從事保全（月薪新台幣《下
    同》24,000元）、割草（日薪1,100元至1,200元）等工作之
    經濟狀況，為高職畢業之教育程度，未婚，家中有父親、弟
    弟之家庭狀況，罹患氣喘、心臟病等疾病之生活狀況，前有
    竊盜、妨害性自主、偽造文書、違反證券交易法、詐欺、等
    前科紀錄之素行（參臺灣高等法院被告前案紀錄表），及檢
    察官、被告對量刑之意見等一切情狀，量處如主文所示之刑
    ，並諭知易科罰金之折算標準。
五、至被告雖請求調閱住處之監視器畫面及案發當時相關截圖畫
    面，然經警方偕同被告之弟弟張文俊返家，亦無法取得與本
    案相關之監視器錄影畫面，有雲林縣警察局斗六分局110年1
    0月25日雲警六偵字第1101004286號函暨職務報告（本院卷
    第105至107頁）附卷可參，且被告亦表示：監視器的畫面存
    檔最多1個月就會洗掉，重要的才會用手機截圖留檔，現在
    在監執行，沒有辦法確定留存等語（本院卷第141頁），經
    參諸上開各情及卷內其餘事證，認本案事證已臻明確，應無
    調查之必要，附此敘明。
六、應依刑事訴訟法第299條第1項前段，刑法第284條前段、第4
    1條第1項，刑法施行法第1條之1第1項，判決如主文。
本案經檢察官甲○○提起公訴，檢察官顏鸝靚到庭執行職務。
中　　華　　民　　國　 110　　年　　12 　　月　30　　日
                  刑事第五庭    法  官  陳雅琪 
以上正本證明與原本無異。
如不服本判決，應於判決送達後20日內，向本院提出上訴狀。（
須附繕本）
                                書記官  林家莉 
中　　華　　民　　國　　110 　年　　12　　月　　31　　日
附錄法條：
中華民國刑法第284條
因過失傷害人者，處1年以下有期徒刑、拘役或10萬元以下罰金
；致重傷者，處3年以下有期徒刑、拘役或30萬元以下罰金。